【裁判字號】    98,訴,15
【裁判日期】    980521
【裁判案由】    毒品危害防制條例
【裁判全文】
臺灣板橋地方法院刑事判決                98年度訴字第15號
公  訴  人  臺灣板橋地方法院檢察署檢察官
被      告  甲○○
                    （另案於臺灣臺北監獄臺北分監執行）
上列被告因違反毒品危害防制條例案件，經檢察官提起公訴（97
年度毒偵字第7181號），本院依簡式審判程序，判決如下：
    主  文
甲○○施用第一級毒品，累犯，處有期徒刑玖月，扣案之注射針
筒貳支均沒收；又施用第二級毒品，累犯，處有期徒刑陸月，扣
案之玻璃球吸食器貳個及分裝勺壹支均沒收；應執行有期徒刑壹
年，扣案之注射針筒貳支、玻璃球吸食器貳個及分裝勺壹支均沒
收。
    事  實
一、甲○○：(一)於民國89年間，因施用毒品案件，經臺灣臺北地
    方法院以89年度毒聲字第1282號裁定送觀察、勒戒後，認無
    繼續施用毒品傾向，於89年6 月22日執行完畢釋放出所，復
    經臺灣臺北地方法院檢察署檢察官以89年度毒偵字第1452號
    為不起訴處分確定；(二)於91年間，因施用毒品案件，經臺灣
    臺北地方法院以91年度毒聲字第2176號裁定送觀察、勒戒後
    ，認無繼續施用毒品傾向，於91年11月15日執行完畢釋放出
    所，復經臺灣臺北地方法院檢察署檢察官以91年度毒偵字第
    2485號為不起訴處分確定；(三)於92年間，因贓物案件，經本
    院以92年度易字第539 號判決判處有期徒刑4 月確定，送監
    執行於93年10月1 日縮刑期滿執行完畢；(四)於前開(二)所示之
    觀察、勒戒執行完畢釋放後5 年內之94年間，再犯施用毒品
    案件，經本院94年度訴字第347 號判決分別判處有期徒刑8
    月、5 月確定；(五)於95年間，因三犯施用毒品案件，經本院
    以94年度訴字第2890號判決判處有期徒刑1 年2 月確定；(六)
    於95年間，因竊盜案件，經臺灣桃園地方法院以95年度易字
    第308 號判決判處有期徒刑10 月 確定；上開(四)至(六)所示之
    三罪刑，復經臺灣桃園地方法院以96年度聲減字第2159號裁
    定依序減為有期徒刑4 月、2 月又15日、7 月、5 月，應執
    行有期徒刑1 年6 月確定，送監執行於96年8 月10日執行完
    畢；(七)於97年間，因四犯施用毒品案件，經本院以97年度訴
    字第4125號判決判處有期徒刑9 月、6 月，應執行有期徒刑
    1 年1 月確定；(八)於同年間，因詐欺案件，經臺北地方法院
    以97年度簡上字第447 號判決判處有期徒刑5 月確定（上開
    (七)、(八)所示之數罪刑現經送監執行）。詎其猶不知悔改，復
    基於施用第一級毒品海洛因、第二級毒品甲基安非他命之犯
    意，於97年6 月8 日晚間某時許，在臺北縣中和市○○街之
    某不詳成年友人之住處，將第一級毒品海洛因以清水稀釋後
    ，以針筒注射之方式，再將第二級毒品甲基安非他命置於玻
    璃球吸食器上，用火燒烤吸聞所生煙霧之方式，分別施用第
    一級毒品海洛因、第二級毒品甲基安非他命各1 次。嗣於翌
    日（即97年6 月9 日）22時50分許，在臺北縣中和市○○街
    143 巷106 弄28號14樓為警查獲，並扣得其所有而供其施用
    第一級毒品所用之注射針筒2 支及其所有而供其施用第二級
    毒品所用之玻璃球吸食器2 個、分裝勺1 支（起訴書疏未敘
    明尚扣得分裝勺1 支），且經採集其尿液送驗，始悉上情。
二、案經臺北縣政府警察局移送臺灣板橋地方法院檢察署檢察官
    偵查起訴。
    理  由
一、本案被告甲○○所犯係死刑、無期徒刑、最輕本刑為3 年以
    上有期徒刑或高等法院管轄第一審案件以外之罪，其於準備
    程序中就被訴事實為有罪之陳述，經本院告知簡式審判程序
    之旨，並聽取檢察官、被告之意見後，經合議庭裁定由受命
    法官獨任進行簡式審判程序，合先敘明。
二、上揭犯罪事實，業據被告於本院審理時坦承不諱，且被告為
    警查獲後所排放之尿液，經採樣送請臺灣檢驗科技股份有限
    公司，先以EIA 酵素免疫分析法初步檢驗，再以GC/MS 氣相
    層析質譜儀法確認檢驗，均呈鴉片類（嗎啡）及甲基安非他
    命陽性反應之情，有該公司97年6 月23日濫用藥物檢驗報告
    1 紙在卷足參（見偵查卷第67頁），此外，並有查獲照片2
    幀在卷可佐（見偵查卷第50、51頁）及被告所有而供其施用
    第一級毒品所用之注射針筒2 支及其所有而供其施用第二級
    毒品所用之玻璃球吸食器2 個、分裝勺1 支扣案可資佐證，
    足認被告自白與事實相符，堪以採信。
三、按毒品危害防制條例係於92年7 月9 日修正公布，自93年1
    月9 日施行，其中第20條、第23條將施用毒品之刑事處遇程
    序，區分為「初犯」及「5 年內再犯」、「5 年後再犯」。
    依其立法理由之說明：「初犯」，經觀察、勒戒或強制戒治
    後，應為不起訴處分或不付審理之裁定；經觀察、勒戒或強
    制戒治執行完畢釋放後，「5 年內再犯」者，因其再犯率甚
    高，原實施之觀察、勒戒及強制戒治既已無法收其實效，爰
    依法追訴或裁定交付審理。至於經觀察、勒戒或強制戒治執
    行完畢釋放後，「5 年後再犯」者，前所實施之觀察、勒戒
    或強制戒治已足以遮斷其施用毒品之毒癮，為期自新及協助
    其斷除毒癮，仍適用「初犯」規定，先經觀察、勒戒或強制
    戒治之程序。從而依修正後之規定，僅限於「初犯」及「5
    年後再犯」二種情形，始應先經觀察、勒戒或強制戒治程序
    。倘被告於5 年內已再犯，經依法追訴處罰，縱其第三次（
    或第三次以上）再度施用毒品之時間，在初犯經觀察、勒戒
    或強制戒治執行完畢釋放5 年以後，已不合於「5 年後再犯
    」之規定，且因已於「5 年內再犯」，顯見其再犯率甚高，
    原實施觀察、勒戒或強制戒治，已無法收其實效，即應依該
    條例第10條處罰（最高法院95年第7 次刑事庭會議決定要旨
    可參）。查被告有如事實一之(二)、(四)所示之觀察、勒戒執行
    完畢及於該觀察、勒戒執行完畢5 年內再犯施用毒品犯行，
    經法院判處罪刑確定等情，有臺灣高等法院被告前案紀錄表
    在卷可稽，被告既曾於強制戒治執行完畢釋放後「5 年內再
    犯」施用毒品犯行，且經法院判處罪刑確定，又五犯本案施
    用第一、二級毒品之犯行，自非屬毒品危害防制條第20條第
    3 項所定「5 年後再犯」之情形。是被告於5 年後五犯本案
    施用第一、二級毒品之罪，事證明確，應依法論科。
四、查海洛因、甲基安非他命係毒品危害防制條例第2 條第2 項
    第1 款、第2 款所稱之第一、二級毒品。核被告施用第一級
    毒品海洛因、第二級毒品甲基安非他命之行為，係犯同條例
    第10條第1 項之施用第一級毒品罪及同條第2 項之施用第二
    級毒品罪。被告施用第一、二級毒品前後，分別持有第一、
    二級毒品之低度行為，皆為施用之高度行為所吸收，均不另
    論罪。又被告有如事實一之(三)至(六)所示之犯罪科刑及執行情
    形，有臺灣高等法院被告前案紀錄表在卷可稽，其於上開有
    期徒刑執行完畢後5 年內，故意再犯本案有期徒刑以上之二
    罪，均為累犯，皆應依刑法第47條第1 項之規定，加重其刑
    。被告所犯上開二罪間，犯意各別，罪名互異，應分論併罰
    。爰審酌被告前因施用毒品，獲得不起訴處分之寬典，並經
    法院判處罪刑，仍無法戒絕毒癮，再次漠視法令禁制而犯本
    罪，惟其施用毒品所生危害，實以自戕身心健康為主，對於
    他人生命、身體、財產等法益，尚無明顯而重大之實害，兼
    衡其犯罪後坦承犯罪，已知悔悟等一切情狀，分別量處如主
    文所示之刑，並合併定其應執行刑，以示懲儆。
五、扣案之注射針筒2 支、玻璃球吸食器2 個、分裝勺1 支，係
    被告所有而分別供其施用第一、二級毒品所用之物，業據被
    告供明在卷，爰均依刑法第38條第1 項第2 款之規定，宣告
    沒收。
六、又中華民國96年罪犯減刑條例雖於96年7 月4 日制定公布，
    並自同年月16日施行，然本案被告之犯罪日期為97年6 月8
    日，係在該條例第2 條所規定之96年4 月24日以後，是本案
    核與減刑之要件不符，自不得減刑，末此指明。
據上論斷，應依刑事訴訟法273 條之1 第1 項、第299 條第1 項
前段，毒品危害防制條例第10條第1 項、第2 項，刑法第11條前
段、第47條第1 項、第38條第1 項第2 款、第51條第5 款，判決
如主文。
本案經檢察官郭季青到庭執行職務。
中    華    民    國    98    年     5    月    21    日
                  刑事第十六庭  法  官  鄧雅心
以上正本證明與原本無異。
如不服本判決應於收受判決後10日內向本院提出上訴書狀，並應
敘述具體理由。其未敘述上訴理由者，應於上訴期間屆滿後20日
內向本院補提理由書（均須按他造當事人之人數附繕本）「切勿
逕送上級法院」。
                                書記官  王小芬
中    華    民    國    98    年     5    月    21    日
附錄本案論罪科刑法條
毒品危害防制條例第十條
施用第一級毒品者，處六月以上五年以下有期徒刑。
施用第二級毒品者，處三年以下有期徒刑。


司法院資訊處製作；財團法人民間司法改革基金會備份。
